---
title: "full_life_tablea"
output:
  pdf_document: default
  html_document: default
---

```{r tidyverse, message=FALSE, warning=FALSE, echo=FALSE}
if(! 'pacman' %in% installed.packages()[,1]){
  install.packages("pacman")
}

pacman::p_load(tidyverse)
pacman::p_load(plotly)
pacman::p_load(foreach)
pacman::p_load(iterators)
pacman::p_load(DT)
pacman::p_load(ade4)
pacman::p_load(FactoMineR)
pacman::p_load(factoextra)
pacman::p_load(FactoInvestigate)
pacman::p_load(ggfortify)
pacman::p_load(pathlibr)
pacman::p_load(demography)
pacman::p_load(glue)
```

```{r, include=FALSE}
fpath <- 'full_life_table.Rds'  # once you have downloaded the file

if (! file.exists(fpath)){
  cat(glue('{fpath} should be in working directory!'))
} else {
  life_table <- readr::read_rds(fpath)
  glimpse(life_table)
}
```


```{r}
knitr::kable(head(life_table))
```
```{r}
levels(as.factor(life_table$Gender))
```
##PLOT Qx Year 1948, Age, filter by Countries
```{r}
life_table48 <- life_table %>% filter( Year==1948) %>% #J'ai rajouter '<- life_table' parce que y'avais pas de référence sur mon IDE
  ggplot() +
  geom_point(mapping = aes(y= qx, x= Age,col= Country),alpha=0.35) #+  scale_y_continuous(trans='log10') #si tu veux l'échelle log

# Si on prend l'échelle log pour les qx, faut regler le problème des warnings.. à priori on a besoin de plot sur l'échelle log. -CG
# Mettre un titre ? -CG
life_table48 #Si tu veux l'afficher -CG

```

###COMMENTER

Pour l'année 1948, le taux de mortalité est globalement le même pour tout les pays considérés. La mortalité infantile est non négligeable, répartie entre 8% pour l'Espagne à environ 2% en Suède, mais passé les deux premières années de vie, il est très peu probable de mourir jeune. Avant 45 ans, le risque pour tout les pays est inférieur à 1%. Cependant, passé cet âge, le taux de mortalité va commencer à croître de manière importante atteignant 10% vers 75 ans, pour être supérieur à 40% pour les plus de 105 ans, pour l'ensemble des pays.

##PLOT EU/USA Qx ratio, Year 1948, Age, filter by Countries
```{r}

life_table48EUUSA <- life_table %>% filter(Year==1948, Country!="USA") %>%
  ggplot() +
  geom_point(mapping = aes(y= qx/filter(life_table, Year== 1948, Country=="USA")$qx , x= Age ,col= Country), alpha = 0.35) +
  labs(y = "Eu Country/USA Qx Ratio") +
  geom_hline(yintercept = 1)

#J'ai corrigé cette partie, y'avais des erreurs de code pour plot correctement. -CG
#VERIFIE QUE MA FORMULE Y EST CORRECTE, APRIORI LE GRAPHE A DU SENS -CG
life_table48EUUSA  #Si tu veux plot -CG
```

###COMMENTER

La mortalité chez les nouveaux nés jusqu'aux trentenaires est beaucoup plus élevée en Europe qu'aux Etats-Unis, en particulier en Italie et en Espagne et dans une certaine mesure en France. Cependant, ce ratio converge assez rapidement vers 1 quand l'Age augmente. Un sursaut est remarquable entre 20-30 ans, mais passé la trentaine, le ratio semble se stabiliser vers 1, D'abord inférieur à 1 de 30 à 80 ans, il est quasiment égal à 1 (légèrement au dessous ou au dessus) à partir des 90 ans, pour l'ensemble des pays d'Europe considérés.
Le taux de mortalité chez les jeunes aux Etats-Unis est donc plus faible qu'en Europe, mais il tend à être égal avec les autres pays quand les gens vieillissent.



#5 Death Rate Evoution since WWII

##PLOTS AND FACET
```{r}
life_tablePer10 <- life_table %>% filter(Gender!="Both", Year %in% seq(1946,2016,by=10))  %>%
   ggplot() +
   geom_point(mapping = aes(x = Age, y = qx, col = as.factor(Year), shape = Gender), alpha = 0.35)

life_tablePer10Wrap <- life_tablePer10 + facet_wrap(Country ~ Gender)
#On les affiche
life_tablePer10
life_tablePer10Wrap
```

##Ratio_Mortality
```{r}
ratio_mortality_rates <- function(df,
                                  reference_year=1946,
                                  target_years=seq(1946, 2016, 10)){
  df1 = df %>%
    filter(Year %in% target_years) %>%
    group_by(Country, Year, Age, Gender) %>%
    select(Year, Age , qx , Country , Gender) 
  
  df2 = df %>%
    filter(Year == reference_year) %>%
    group_by(Country, Year, Age, Gender) %>%
    rename(qx.ref_year = qx )
  
  
  return(select(inner_join(df1,df2, by= c("Age", "Gender", "Country")), Year.x, Age, qx, qx.ref_year, Country, Gender))
}

rm_Table <- ratio_mortality_rates(life_table, reference_year = 1946 , target_years = seq(1946,2016,10))

#On l'affiche 
rm_Table
```
##PLOT Ratio_Mortality

```{r}
rm_TablePerRef <- rm_Table %>% filter(Gender!="Both", Year.x %in% seq(1956,2016,by=10))  %>%
   ggplot() +
   geom_point(mapping = aes(x = Age, y = qx/qx.ref_year, col = as.factor(Year.x), shape = Gender), alpha = 0.35)

rm_TablePerRef10Wrap <- rm_TablePerRef + facet_wrap(Country ~ Gender)
#On les affiche
rm_TablePerRef
rm_TablePerRef10Wrap
```
##COMMENTER

Avec ces graphiques, on remarque qu'il est beaucoup moins probable de mourir en bas âge qu'en 1946 avec le ratio inférieur à 1 pour tout les pays. En grandissant, ce risque décroit fortement au fûr et à mesure des décennies, et ceux pour tout les pays : Le ratio est d'environ 0.35 à 60 ans en moyenne sur les pays en 2016, il était à environ 0.55 en 1996 et d'environ 0.8 en 1956. 


A VOIR SI ON PEUT AMELIORER - CG


#6 Trends 


##PLOT ET COMMENT
```{r}
life_table %>%
  filter(Age %in% c(0,1,5), Gender != "Both") %>%
  ggplot(mapping = aes (x = Year , y=qx , col = as.factor(Age))) +
  geom_line()+
  facet_grid(Country~Gender, scales = 'free')
```
IL FAUT COMMENTER -CG LA PREMIERE ANNEE AVAIT DE HAUT RISQUE DE DECEDER PARTICULIEREMENT ELEVE EN EUROPE, CA SE NULLIFIE A PARTIR DES ANNEES APRES LA DEUXIEME GUERRE MONDIALE.

##PLOT ET COMMENT
```{r}
life_table %>%
  filter(Age %in% c(15,20,40,60)) %>% #Exclure Gender Both ?
  ggplot(mapping = aes (x = Year , y=qx , col =as.factor(Age))) +
  geom_line()+
  facet_grid(Country~Gender, scales = 'free')

```
IL FAUT COMMENTER -CG /!\ REMARQUER CHEZ LES HOMMES LES PICS AVEC LES GUERRES MONDIALES POUR ANGLETERRE, FRANCE ET ITALIE/!\

#7 Rearrangement 
```{r}

life_table_pivot <- life_table %>%
  select(Country, Gender, Year, Age, qx) %>%
    pivot_wider(
      id_cols = c("Country","Gender","Year"),
      names_from = Age,
      values_from = qx
    )
  
```


Calcul de l'esperance d vie d'une popuilation selon une anné&e A;

```{r}
fun <- function(x) {return(1-identity(x))}
life_exp <- life_table_pivot %>%
  select (-Gender, -Year , -Country) %>%
  apply(MARGIN = 1, FUN = fun)%>%
  t() %>%
  apply ( MARGIN = 1 , cumprod) %>%
  t() %>%
  apply(MARGIN =  1, sum) %>%
  cbind(life_table_pivot)


names (life_exp )[1] <- "e0x" 
life_exp[1] <- life_exp[1] + 0.5

foo %>%
  ggplot() +
  aes(x=Year , y =ex) +
  geom_line()


life_exp <- life_exp[,-c(5:114)]
life_exp %>%
  glimpse()

```






# Regarder la periode de la  peste 1720

# 1832 / 1850 a pairs cholera (1832)

# 1870 / 1860 guerre ext et guerre civile => toucvhe homme et femme 
