---
title: "full_life_tablea"
output:
  html_document: default
  pdf_document: default
---

```{r tidyverse, message=FALSE, warning=FALSE, echo=FALSE}
if(! 'pacman' %in% installed.packages()[,1]){
  install.packages("pacman")
}

pacman::p_load(tidyverse)
pacman::p_load(plotly)
pacman::p_load(foreach)
pacman::p_load(iterators)
pacman::p_load(DT)
pacman::p_load(ade4)
pacman::p_load(FactoMineR)
pacman::p_load(factoextra)
pacman::p_load(FactoInvestigate)
pacman::p_load(ggfortify)
pacman::p_load(pathlibr)
pacman::p_load(demography)
pacman::p_load(glue)
```

```{r, include=FALSE}
fpath <- 'full_life_table.Rds'  # once you have downloaded the file

if (! file.exists(fpath)){
  cat(glue('{fpath} should be in working directory!'))
} else {
  life_table <- readr::read_rds(fpath)
  glimpse(life_table)
}
```


```{r}
knitr::kable(head(life_table))
```
```{r}
levels(as.factor(life_table$Gender))
```
##PLOT Qx Year 1948, Age, filter by Countries
```{r}
life_table48 <- life_table %>% filter( Year==1948) %>% #J'ai rajouter '<- life_table' parce que y'avais pas de référence sur mon IDE
  ggplot() +
  geom_point(mapping = aes(y= qx, x= Age,col= Country),alpha=0.35) #+  scale_y_continuous(trans='log10') #si tu veux l'échelle log

# Si on prend l'échelle log pour les qx, faut regler le problème des warnings.. à priori on a besoin de plot sur l'échelle log. -CG
# Mettre un titre ? -CG
life_table48 #Si tu veux l'afficher -CG

```

###COMMENTER

Pour l'année 1948, le taux de mortalité est globalement le même pour tout les pays considérés. La mortalité infantile est non négligeable, répartie entre 8% pour l'Espagne à environ 2% en Suède, mais passé les deux premières années de vie, il est très peu probable de mourir jeune. Avant 45 ans, le risque pour tout les pays est inférieur à 1%. Cependant, passé cet âge, le taux de mortalité va commencer à croître de manière importante atteignant 10% vers 75 ans, pour être supérieur à 40% pour les plus de 105 ans, pour l'ensemble des pays.

##PLOT EU/USA Qx ratio, Year 1948, Age, filter by Countries
```{r}

life_table48EUUSA <- life_table %>% filter(Year==1948, Country!="USA") %>%
  ggplot() +
  geom_point(mapping = aes(y= qx/filter(life_table, Year== 1948, Country=="USA")$qx , x= Age ,col= Country), alpha = 0.35) +
  labs(y = "Eu Country/USA Qx Ratio") +
  geom_hline(yintercept = 1)

#J'ai corrigé cette partie, y'avais des erreurs de code pour plot correctement. -CG
#VERIFIE QUE MA FORMULE Y EST CORRECTE, APRIORI LE GRAPHE A DU SENS -CG
life_table48EUUSA  #Si tu veux plot -CG
```

###COMMENTER

La mortalité chez les nouveaux nés jusqu'aux trentenaires est beaucoup plus élevée en Europe qu'aux Etats-Unis, en particulier en Italie et en Espagne et dans une certaine mesure en France. Cependant, ce ratio converge assez rapidement vers 1 quand l'Age augmente. Un sursaut est remarquable entre 20-30 ans, mais passé la trentaine, le ratio semble se stabiliser vers 1, D'abord inférieur à 1 de 30 à 80 ans, il est quasiment égal à 1 (légèrement au dessous ou au dessus) à partir des 90 ans, pour l'ensemble des pays d'Europe considérés.
Le taux de mortalité chez les jeunes aux Etats-Unis est donc plus faible qu'en Europe, mais il tend à être égal avec les autres pays quand les gens vieillissent.



#5 Death Rate Evoution since WWII

##PLOTS AND FACET
```{r}
life_tablePer10 <- life_table %>% filter(Gender!="Both", Year %in% seq(1946,2016,by=10))  %>%
   ggplot() +
   geom_point(mapping = aes(x = Age, y = qx, col = as.factor(Year)), alpha = 0.35)

life_tablePer10Wrap <- life_tablePer10 + facet_wrap(Country ~ Gender)
#On les affiche
life_tablePer10
life_tablePer10Wrap
```

##Ratio_Mortality
```{r}
ratio_mortality_rates <- function(df,
                                  reference_year=1946,
                                  target_years=seq(1946, 2016, 10)){
  df1 = df %>%
    filter(Year %in% target_years) %>%
    group_by(Country, Year, Age, Gender) %>%
    select(Year, Age , qx , Country , Gender) 
  
  df2 = df %>%
    filter(Year == reference_year) %>%
    group_by(Country, Year, Age, Gender) %>%
    rename(qx.ref_year = qx )
  
  
  return(select(inner_join(df1,df2, by= c("Age", "Gender", "Country")), Year.x, Age, qx, qx.ref_year, Country, Gender))
}

rm_Table <- ratio_mortality_rates(life_table, reference_year = 1946 , target_years = seq(1946,2016,10))

#On l'affiche 
rm_Table
```
##PLOT Ratio_Mortality

```{r}
rm_TablePerRef <- rm_Table %>% filter(Gender!="Both", Year.x %in% seq(1956,2016,by=10))  %>%
   ggplot() +
   geom_point(mapping = aes(x = Age, y = qx/qx.ref_year, col = as.factor(Year.x), shape = Gender), alpha = 0.35)

rm_TablePerRef10Wrap <- rm_TablePerRef + facet_wrap(Country ~ Gender)
#On les affiche
rm_TablePerRef
rm_TablePerRef10Wrap
```
##COMMENTER

Avec ces graphiques, on remarque qu'il est beaucoup moins probable de mourir en bas âge qu'en 1946 avec le ratio inférieur à 1 pour tout les pays. En grandissant, ce risque décroit fortement au fûr et à mesure des décennies, et ceux pour tout les pays : Le ratio est d'environ 0.35 à 60 ans en moyenne sur les pays en 2016, il était à environ 0.55 en 1996 et d'environ 0.8 en 1956. 


A VOIR SI ON PEUT AMELIORER - CG


#6 Trends 


##PLOT ET COMMENT
```{r}
life_table %>%
  filter(Age %in% c(0,1,5), Gender != "Both") %>%
  ggplot(mapping = aes (x = Year , y=qx , col = as.factor(Age))) +
  geom_line()+
  facet_grid(Country~Gender, scales = 'free')
```
IL FAUT COMMENTER -CG LA PREMIERE ANNEE AVAIT DE HAUT RISQUE DE DECEDER PARTICULIEREMENT ELEVE EN EUROPE, CA SE NULLIFIE A PARTIR DES ANNEES APRES LA DEUXIEME GUERRE MONDIALE.

##PLOT ET COMMENT
```{r}
life_table %>%
  filter(Age %in% c(15,20,40,60)) %>% #Exclure Gender Both ?
  ggplot(mapping = aes (x = Year , y=qx , col =as.factor(Age))) +
  geom_line()+
  facet_grid(Country~Gender, scales = 'free')

```
IL FAUT COMMENTER -CG /!\ REMARQUER CHEZ LES HOMMES LES PICS AVEC LES GUERRES MONDIALES POUR ANGLETERRE, FRANCE ET ITALIE/!\

#7 Rearrangement 
```{r}
pivot_life <- function(life_table) {
life_table_pivot <- life_table %>%
  select(Country, Gender, Year, Age, qx) %>%
    pivot_wider(
      id_cols = c("Country","Gender","Year"),
      names_from = Age,
      values_from = qx
    )
return (life_table_pivot)
}

life_table_pivot <-pivot_life(life_table)
  
```


Calcul de l'esperance d vie d'une population selon une anné&e A;

```{r}
fun <- function(x) {return(1-identity(x))}

life_exp <- life_table_pivot %>%
  select (-Gender, -Year , -Country) %>%
  apply(MARGIN = 1, FUN = fun)%>%
  t() %>%
  apply ( MARGIN = 1 , cumprod) %>%
  t() %>%
  apply(MARGIN =  1, sum) %>%
  cbind(life_table_pivot)


names (life_exp )[1] <- "e0x" 
life_exp[1] <- life_exp[1] + 0.5

life_exp <- life_exp[,-c(5:114)]
life_exp %>%
  glimpse()


```
#8 LIFE EXPECTANCY
```{r}
ex_res <- function(v_qx, age) {
  if (age > 0) {
    residual_ex <- (fun(v_qx[,-c(1:age)]))
  } else {
    residual_ex <- fun(v_qx)
    }
residual_ex <- residual_ex %>%
  apply(MARGIN = 1, cumprod) %>%
  t() %>%
  apply(MARGIN =  1, sum) + 0.5

return(residual_ex) #A VERIFIER AVEC SKAAN ET LUCAS
}

ex_res(life_table_pivot[1,4:113], 0)
ex_res(life_table_pivot[1,4:113], 1)
ex_res(life_table_pivot[1,4:113], 70)
```
#8 RES LIFE EXPECTANCY TABLE
```{r}
ex_res_table <- function(df) {
  tri <- df
  p <- pivot_life(tri)
  res_lex = c()
  for(i in c(1:nrow(p))) {
    for(j in c(0:109)) {
      res_lex <- append(res_lex, ex_res(p[i,4:113], j))
    }
  }
  exp_res_life_table <- tri[c(1,2,11,12)] %>% cbind(res_lex)
  return(exp_res_life_table) 
}

Residual_Exp_life_table <- readr::read_rds("Residual_Exp_life_table.rds")

#ALGORITHME TRES GOURMAND EN RESSOURCES A FAIRE TOURNER CHEZ MOI
```





# Regarder la periode de la  peste 1720

# 1832 / 1850 a pairs cholera (1832)

# 1870 / 1860 guerre ext et guerre civile => toucvhe homme et femme 

#PCA et svd 
#T T // F F // T F // F T à faire !!!!!!!!!!!


```{r}

library(ggplot2)
fr_pca_f <- life_table_pivot %>%
  filter(Country =='France' , Gender == 'Female' , Year %in% 1948:2010)
fr_pca_f[,4:113] = log(fr_pca_f[,4:113])

#Acp avec centrage et normalisation 

resultsTT <- prcomp(fr_pca_f[, 3:113] , scale. = TRUE ,center = TRUE)


#Acp sans centrage et normalisation 
resultsFF <- prcomp(fr_pca_f[, 3:113] , scale. = FALSE ,center = FALSE)

resultsTF <- prcomp(fr_pca_f[, 3:113] , scale. = TRUE ,center = FALSE)
resultsFT <- prcomp(fr_pca_f[, 3:113] , scale. = FALSE ,center = TRUE)



#reverse the signs
resultsFF$rotation <- -1 * resultsFF$rotation
resultsTT$rotation <- -1 * resultsTT$rotation
resultsTF$rotation <- -1 * resultsTF$rotation
resultsFT$rotation <- -1 * resultsFT$rotation




#display principal components
resultsFF$rotation %>%
  head(sample= n(4))

resultsTT$rotation %>%
  head(sample= n(4))
resultsTF$rotation %>%
  head(sample= n(4))
resultsFT$rotation %>%
  head(sample= n(4))


#reverse the signs of the scores
resultsTT$x <- -1*resultsTT$x
resultsFF$x <- -1*resultsFF$x
resultsTF$x <- -1*resultsTF$x
resultsFT$x <- -1*resultsFT$x


#display the first six scores
head(resultsTT$x)
head(resultsFF$x)
head(resultsTF$x)
head(resultsFT$x)


summary(resultsTT)
summary(resultsFF)
summary(resultsTF)
summary(resultsFT)


#commenter tous les graphiques 





#rajouter le screplot ! 

s1 <- fviz_eig(resultsTT)
s2 <- fviz_eig(resultsFF)
s3 <- fviz_eig(resultsTF)
s4 <- fviz_eig(resultsFT)

gridExtra::grid.arrange(s1,s2,s3,s4,ncol=2,nrow=2)

ss1 <- fviz_pca_var(resultsTT , col.var = "contrib" , gradient.cols = c("red" , "black" , "yellow") , 
                    repel=TRUE)
ss2 <- fviz_pca_var(resultsFF , col.var = "contrib" , gradient.cols = c("red" , "black" , "yellow") , 
                    repel=TRUE)
ss3 <- fviz_pca_var(resultsTF , col.var = "contrib" , gradient.cols = c("red" , "black" , "yellow") , 
                    repel=TRUE)
ss4 <- fviz_pca_var(resultsFT , col.var = "contrib" , gradient.cols = c("red" , "black" , "yellow") , 
                    repel=TRUE)
gridExtra::grid.arrange(ss1,ss2,ss3,ss4,ncol=2,nrow=2)


f1<-fviz_pca_biplot(resultsTT,repel = TRUE ,col.var = "Grey" ,col.ind = "Blue")
f2<-fviz_pca_biplot(resultsFF,repel = TRUE ,col.var = "Grey" ,col.ind = "Blue")
f3<-fviz_pca_biplot(resultsTF,repel = TRUE ,col.var = "Grey" ,col.ind = "Blue")
f4<-fviz_pca_biplot(resultsFT,repel = TRUE ,col.var = "Grey" ,col.ind = "Blue")

gridExtra::grid.arrange(f1,f2,f3,f4, ncol= 2, nrow = 2)


#motivez choix choix des axes => 

#- regarder la repartition de la variance suivant les cas  -> plot du cours 
#- rendre comparable les variables qui ont des variances differnentes ! 



#tous les pays et tous les sexes 
resultsTT_ALL <-prcomp(life_table_pivot[, 3:113] , scale. = TRUE ,center = TRUE)
resultsTT_ALL$rotation <- -1 *resultsTT_ALL$rotation
resultsTT_ALL$x <- -1 *resultsTT_ALL$x

par (mfrow = c(1,2))
biplot(resultsTT_ALL)
biplot(resultsTT)

# commenter wtf ???



# biplot (differnets pays et sexes )
#a faire !!!!!!
#Combinez les biplots pour différents pays (pour chaque sexe). Commentaire
#groups1 <- c("Male","Female","Both")
#groups2 <- c("France","Spain","Italy","USA","Netherlands","Sweden","UK")
#fviz_pca_biplot(resultsTT_ALL, col.ind = groups1 , col.var = groups2)

```



# Données US

```{r}
library(demography)
library(forecast)
install.packages("lifecontingencies")
library(lifecontingencies)
```

# LEE CARTER SVD USA BOTH
```{r}

Years <- 1933:1995
T <- length(Years)
Age <- 1:110

A <- life_table_pivot %>%
  filter(Country == "USA", Gender == 'Both', Year %in% Years) %>%
  select(-Gender, -Country, -Year) %>%
  log() %>%
  as.matrix()

M <- (diag(1,T) - ((1/T)*matrix(1,T,1) %*% t(matrix(1,T,1)))) %*% A


svdUS <- svd(M,1,1)

s <- svdUS$d[1]
u <- -1 *svdUS$u
v <- -1 *svdUS$v

ax <- colMeans(A)

plot(Age, ax)
plot(Age, v, ylab = "Bx")
plot(Years, u, ylab = "K")

```

# LEE CARTER SVD USA FEMALE
```{r}

Years <- 1933:1995
T <- length(Years)
Age <- 1:110

A <- life_table_pivot %>%
  filter(Country == "USA", Gender == 'Female', Year %in% Years) %>%
  select(-Gender, -Country, -Year) %>%
  log() %>%
  as.matrix()

M <- (diag(1,T) - ((1/T)*matrix(1,T,1) %*% t(matrix(1,T,1)))) %*% A


svdUS <- svd(M,1,1)

s <- svdUS$d[1]
u_USfSVD <- -1 *svdUS$u
v_USfSVD <- -1 *svdUS$v

ax_USfSVD <- colMeans(A)

plot(Age, ax_USfSVD)
plot(Age, v_USfSVD, ylab = 'Bx')
plot(Years, u_USfSVD, ylab = "K")


```

# LEE CARTER SVD USA MALE
```{r}

Years <- 1933:1995
T <- length(Years)
Age <- 1:110

A <- life_table_pivot %>%
  filter(Country == "USA", Gender == 'Male', Year %in% Years) %>%
  select(-Gender, -Country, -Year) %>%
  log() %>%
  as.matrix()

M <- (diag(1,T) - ((1/T)*matrix(1,T,1) %*% t(matrix(1,T,1)))) %*% A


svdUS <- svd(M,1,1)

s <- svdUS$d[1]
u_USmSVD <- -1 *svdUS$u
v_USmSVD <- -1 *svdUS$v

ax_USmSVD <- colMeans(A)

plot(Age, ax_USmSVD)
plot(Age, v_USmSVD, ylab = "Bx")
plot(Years, u_USmSVD, ylab = "K")

```

#LEE CARTER DEMOG USA BOTH
```{r}

uSA_both <-life_table_pivot%>%
  dplyr::filter(Country == 'USA' , Gender == 'Both')%>%
  dplyr::select(-Country,-Gender)


svdbothus <- svd(uSA_both ,nv=2)
summary(svdbothus) %>%
  knitr::kable()

library(reshape2)
#trouver exposition à la mort  en fct de qx ?
#filtrer life table a usa et selectioner uniquement les dx et qx et age et year 
#esssayer d'avoir une matrice de la meme dimensiion que life table pivot fiotre aux USA 

pivot_life_lx <- function(life_table) {
pivot_life_lx <- life_table %>%
  select(Country, Gender, Year, Age, lx) %>%
    pivot_wider(
      id_cols = c("Country","Gender","Year"),
      names_from = Age,
      values_from = lx
    )
return (pivot_life_lx)
}

library(tidyverse)
l__x <- pivot_life_lx(life_table)

lx_bothUsa<- l__x %>%
  filter(Country == 'USA' , Gender == 'Both') %>%
  select(-Country , -Gender )
 
Exp <- life_table$lx

#créer un life table pivot avec lx de mm dim que life_pivot _qx
#pop <- acast(lx,Age~Year)

uSA_both <- uSA_both%>%
  select( -Year)
lx_bothUsa <- lx_bothUsa%>%
  select( -Year)

USboth <- demography::demogdata(data = t(uSA_both), 
                 pop = t(lx_bothUsa), 
                 ages = 1:110, 
                 years= 1933:2017, 
                 type = "mortality", 
                 label = "USA", 
                 name = "Both",
                 lambda = 1)


LC_both_usa<-demography::lca(USboth, max.age = 110)

constLC <- function (ax, bx,kt ,b0x, gc ,wxt ,ages) {
  c1 <- mean(kt[1,], na.rm = TRUE)
  c2 <- sum(bx[, 1], na.rm = TRUE)
  list(ax = ax+c1*bx[,1] ,
       bx=bx[,1]/c2 ,
       kt=c2*(kt[1,]-c1))
}
library(StMoMo)

LC <- StMoMo(link = "log" , staticAgeFun = TRUE , periodAgeFun = "NP" , constFun = constLC)
LC <- lc()

USB <- StMoMoData(USboth , series = "Both")
ages.fit <- 1:110
years.fit <- 1933:1995

LCfit1 <- fit(LC, data =USB , ages.fit=ages.fit , years.fit=years.fit)

plot(LCfit1)

#goodness-of-fit:  residuals 

LcresUSB <- residuals(LCfit1)
plot(LcresUSB, type = "colourmap" )
plot(LcresUSB)

#predict mortality from 2000 to 2015 ==> 20 ans apres 1995
#forcasting 

LCforUSB <- forecast(LCfit1, h=20)
plot(LCforUSB, parametricbx = FALSE)

LcsimUSB <- simulate(LCfit1, nsim = 1000 , h= 20)
#plot period index trajectories 
plot(LCfit1$years, LCfit1$kt[1, ], type="l",xlim = c(2000,2015),ylim = c(-80,20), xlab="year", ylab="kt", main = "Peiod index LC")
matlines(LcsimUSB$kt.s$years , LcsimUSB$kt.s$sim[1,,1:20], type="l", lty = 1)

```


#LEE CARTER DEMOG USA FEMALE
```{r}
uSA_femme <-life_table_pivot%>%
  dplyr::filter(Country == 'USA' , Gender == 'Female')%>%
  dplyr::select(-Country,-Gender)


svdfemmeus <- svd(uSA_femme ,nv=2)
summary(svdfemmeus) %>%
  knitr::kable()

library(reshape2)
#trouver exposition à la mort  en fct de qx ?
#filtrer life table a usa et selectioner uniquement les dx et qx et age et year 
#esssayer d'avoir une matrice de la meme dimensiion que life table pivot fiotre aux USA 

pivot_life_lx <- function(life_table) {
pivot_life_lx <- life_table %>%
  select(Country, Gender, Year, Age, lx) %>%
    pivot_wider(
      id_cols = c("Country","Gender","Year"),
      names_from = Age,
      values_from = lx
    )
return (pivot_life_lx)
}

library(tidyverse)
l__x <- pivot_life_lx(life_table)

lx_femaleUsa<- l__x %>%
  filter(Country == 'USA' , Gender == 'Female') %>%
  select(-Country , -Gender )
 
Exp <- life_table$lx

#créer un life table pivot avec lx de mm dim que life_pivot _qx
#pop <- acast(lx,Age~Year)

uSA_femme <- uSA_femme%>%
  select( -Year)
lx_femaleUsa <- lx_femaleUsa%>%
  select( -Year)

USfemale <- demography::demogdata(data = t(uSA_femme), 
                 pop = t(lx_femaleUsa), 
                 ages = 1:110, 
                 years= 1933:2017, 
                 type = "mortality", 
                 label = "USA", 
                 name = "Female",
                 lambda = 1)


LC_female_usa<-demography::lca(USfemale, max.age = 110)

constLC <- function (ax, bx,kt ,b0x, gc ,wxt ,ages) {
  c1 <- mean(kt[1,], na.rm = TRUE)
  c2 <- sum(bx[, 1], na.rm = TRUE)
  list(ax = ax+c1*bx[,1] ,
       bx=bx[,1]/c2 ,
       kt=c2*(kt[1,]-c1))
}
library(StMoMo)

LC <- StMoMo(link = "log" , staticAgeFun = TRUE , periodAgeFun = "NP" , constFun = constLC)
LC <- lc()

USF <- StMoMoData(USfemale , series = "Female")
ages.fit <- 1:110
years.fit <- 1933:1995

LCfit1 <- fit(LC, data =USF , ages.fit=ages.fit , years.fit=years.fit)

plot(LCfit1)

#goodness-of-fit:  residuals 

LcresUSF <- residuals(LCfit1)
plot(LcresUSF, type = "colourmap" )
plot(LcresUSF)

#predict mortality from 2000 to 2015 ==> 20 ans apres 1995
#forecasting 

LCforUSF <- forecast(LCfit1, h=20)
plot(LCforUSF, parametricbx = FALSE)

LcsimUSF <- simulate(LCfit1, nsim = 1000 , h= 20)
#plot period index trajectories 
plot(LCfit1$years, LCfit1$kt[1, ], type="l",xlim = c(2000,2015),ylim = c(-80,20), xlab="year", ylab="kt", main = "Peiod index LC")
matlines(LcsimUSF$kt.s$years , LcsimUSF$kt.s$sim[1,,1:20], type="l", lty = 1)

```
#LEE CARTER DEMOG USA MALE

```{r}

uSA_homme <-life_table_pivot%>%
  dplyr::filter(Country == 'USA' , Gender == 'Male')%>%
  dplyr::select(-Country,-Gender)


svdhommeus <- svd(uSA_homme ,nv=2)
summary(svdhommeus) %>%
  knitr::kable()

library(reshape2)
#trouver exposition à la mort  en fct de qx ?
#filtrer life table a usa et selectioner uniquement les dx et qx et age et year 
#esssayer d'avoir une matrice de la meme dimensiion que life table pivot fiotre aux USA 

pivot_life_lx <- function(life_table) {
pivot_life_lx <- life_table %>%
  select(Country, Gender, Year, Age, lx) %>%
    pivot_wider(
      id_cols = c("Country","Gender","Year"),
      names_from = Age,
      values_from = lx
    )
return (pivot_life_lx)
}

library(tidyverse)
l__x <- pivot_life_lx(life_table)

lx_maleUsa<- l__x %>%
  filter(Country == 'USA' , Gender == 'Male') %>%
  select(-Country , -Gender )
 
Exp <- life_table$lx

#créer un life table pivot avec lx de mm dim que life_pivot _qx
#pop <- acast(lx,Age~Year)

uSA_homme <- uSA_homme%>%
  select( -Year)
lx_maleUsa <- lx_maleUsa%>%
  select( -Year)

USmale <- demography::demogdata(data = t(uSA_homme), 
                 pop = t(lx_maleUsa), 
                 ages = 1:110, 
                 years= 1933:2017, 
                 type = "mortality", 
                 label = "USA", 
                 name = "Male",
                 lambda = 1)


LC_male_usa<-demography::lca(USmale, max.age = 110)

constLC <- function (ax, bx,kt ,b0x, gc ,wxt ,ages) {
  c1 <- mean(kt[1,], na.rm = TRUE)
  c2 <- sum(bx[, 1], na.rm = TRUE)
  list(ax = ax+c1*bx[,1] ,
       bx=bx[,1]/c2 ,
       kt=c2*(kt[1,]-c1))
}
library(StMoMo)

LC <- StMoMo(link = "log" , staticAgeFun = TRUE , periodAgeFun = "NP" , constFun = constLC)
LC <- lc()

USM <- StMoMoData(USmale , series = "Male")
ages.fit <- 1:110
years.fit <- 1933:1995

LCfit1 <- fit(LC, data =USM , ages.fit=ages.fit , years.fit=years.fit)

plot(LCfit1)

#goodness-of-fit:  residuals 

LcresUSM <- residuals(LCfit1)
plot(LcresUSM, type = "colourmap" )
plot(LcresUSM)

#predict mortality from 2000 to 2015 ==> 20 ans apres 1995
#forcasting 

LCforUSM <- forecast(LCfit1, h=20)
plot(LCforUSM, parametricbx = FALSE)

LcsimUSM <- simulate(LCfit1, nsim = 1000 , h= 20)
#plot period index trajectories 
plot(LCfit1$years, LCfit1$kt[1, ], type="l",xlim = c(2000,2015),ylim = c(-80,20), xlab="year", ylab="kt", main = "Peiod index LC")
matlines(LcsimUSM$kt.s$years , LcsimUSM$kt.s$sim[1,,1:20], type="l", lty = 1)

```
#COMPARE SVD AX U V VS DEMOG

#PLOTTING USA 2000:2015 MORTALITY QUOTIENTS FITTED LEECARTER DEMOG VS OBSERVATIONS

A FAIRE LES FEIGNASSES !! :)

#DONNEE FRANCE

# LEE CARTER SVD FRANCE BOTH, MALE, FEMALE
```{r}
#BOTH

Years <- 1933:1995
T <- length(Years)
Age <- 1:110

A <- life_table_pivot %>%
  filter(Country == "France", Gender == 'Both', Year %in% Years) %>%
  select(-Gender, -Country, -Year) %>%
  log() %>%
  as.matrix()

M <- (diag(1,T) - ((1/T)*matrix(1,T,1) %*% t(matrix(1,T,1)))) %*% A


svdUS <- svd(M,1,1)

s <- svdUS$d[1]
u <- -1 *svdUS$u
v <- -1 *svdUS$v

ax <- colMeans(A)

plot(Age, ax)
plot(Age, v, ylab = "Bx")
plot(Years, u, ylab = "K")

```

```{r}
#MALE

Years <- 1933:1995
T <- length(Years)
Age <- 1:110

A <- life_table_pivot %>%
  filter(Country == "France", Gender == 'Male', Year %in% Years) %>%
  select(-Gender, -Country, -Year) %>%
  log() %>%
  as.matrix()

M <- (diag(1,T) - ((1/T)*matrix(1,T,1) %*% t(matrix(1,T,1)))) %*% A


svdUS <- svd(M,1,1)

s <- svdUS$d[1]
u <- -1 *svdUS$u
v <- -1 *svdUS$v

ax <- colMeans(A)

plot(Age, ax)
plot(Age, v, ylab = "Bx")
plot(Years, u, ylab = "K")

```

```{r}
#FEMALE

Years <- 1933:1995
T <- length(Years)
Age <- 1:110

A <- life_table_pivot %>%
  filter(Country == "France", Gender == 'Female', Year %in% Years) %>%
  select(-Gender, -Country, -Year) %>%
  log() %>%
  as.matrix()

M <- (diag(1,T) - ((1/T)*matrix(1,T,1) %*% t(matrix(1,T,1)))) %*% A


svdUS <- svd(M,1,1)

s <- svdUS$d[1]
u <- -1 *svdUS$u
v <- -1 *svdUS$v

ax <- colMeans(A)

plot(Age, ax)
plot(Age, v, ylab = "Bx")
plot(Years, u, ylab = "K")

```

#LEE CARTER DEMOG FRANCE MALE, BOTH, FEMALE

```{r}

#MALE

FR_male <-life_table_pivot%>%
  dplyr::filter(Country == 'France' , Gender == 'Male')%>%
  dplyr::select(-Country,-Gender)


svdmaleFR <- svd(FR_male ,nv=2)
summary(svdmaleFR) %>%
  knitr::kable()

library(reshape2)
#trouver exposition à la mort  en fct de qx ?
#filtrer life table a usa et selectioner uniquement les dx et qx et age et year 
#esssayer d'avoir une matrice de la meme dimensiion que life table pivot fiotre aux USA 

pivot_life_lx <- function(life_table) {
pivot_life_lx <- life_table %>%
  select(Country, Gender, Year, Age, lx) %>%
    pivot_wider(
      id_cols = c("Country","Gender","Year"),
      names_from = Age,
      values_from = lx
    )
return (pivot_life_lx)
}

library(tidyverse)
l__x <- pivot_life_lx(life_table)

lx_maleFR<- l__x %>%
  filter(Country == 'France' , Gender == 'Male') %>%
  select(-Country , -Gender )
 
Exp <- life_table$lx

#créer un life table pivot avec lx de mm dim que life_pivot _qx
#pop <- acast(lx,Age~Year)

FR_male <- FR_male%>%
  select( -Year)
lx_maleFR <- lx_maleFR%>%
  select( -Year)

FRmale <- demography::demogdata(data = t(FR_male), 
                 pop = t(lx_maleFR), 
                 ages = 1:110, 
                 years= 1816:2017, 
                 type = "mortality", 
                 label = "France", 
                 name = "Male",
                 lambda = 1)


LC_male_FR<-demography::lca(FRmale, max.age = 110)

constLC <- function (ax, bx,kt ,b0x, gc ,wxt ,ages) {
  c1 <- mean(kt[1,], na.rm = TRUE)
  c2 <- sum(bx[, 1], na.rm = TRUE)
  list(ax = ax+c1*bx[,1] ,
       bx=bx[,1]/c2 ,
       kt=c2*(kt[1,]-c1))
}
library(StMoMo)

LC <- StMoMo(link = "log" , staticAgeFun = TRUE , periodAgeFun = "NP" , constFun = constLC)
LC <- lc()

FRM <- StMoMoData(FRmale, series = "Male")
ages.fit <- 1:110
years.fit <- 1933:1995

LCfit1 <- fit(LC, data =FRM , ages.fit=ages.fit , years.fit=years.fit)

plot(LCfit1)

#goodness-of-fit:  residuals 

LcresFRM <- residuals(LCfit1)
plot(LcresFRM, type = "colourmap" )
plot(LcresFRM)

#predict mortality from 2000 to 2015 ==> 20 ans apres 1995
#forcasting 

LCforFRM <- forecast(LCfit1, h=20)
plot(LCforFRM, parametricbx = FALSE)

LcsimFRM <- simulate(LCfit1, nsim = 1000 , h= 20)
#plot period index trajectories 
plot(LCfit1$years, LCfit1$kt[1, ], type="l",xlim = c(2000,2015),ylim = c(-180,20), xlab="year", ylab="kt", main = "Peiod index LC")
matlines(LcsimFRM$kt.s$years , LcsimFRM$kt.s$sim[1,,1:20], type="l", lty = 1)

```


```{r}

#BOTH

FR_both <-life_table_pivot%>%
  dplyr::filter(Country == 'France' , Gender == 'Both')%>%
  dplyr::select(-Country,-Gender)


svdbothFR <- svd(FR_both ,nv=2)
summary(svdbothFR) %>%
  knitr::kable()

library(reshape2)
#trouver exposition à la mort  en fct de qx ?
#filtrer life table a usa et selectioner uniquement les dx et qx et age et year 
#esssayer d'avoir une matrice de la meme dimensiion que life table pivot fiotre aux USA 

pivot_life_lx <- function(life_table) {
pivot_life_lx <- life_table %>%
  select(Country, Gender, Year, Age, lx) %>%
    pivot_wider(
      id_cols = c("Country","Gender","Year"),
      names_from = Age,
      values_from = lx
    )
return (pivot_life_lx)
}

library(tidyverse)
l__x <- pivot_life_lx(life_table)

lx_bothFR<- l__x %>%
  filter(Country == 'France' , Gender == 'Both') %>%
  select(-Country , -Gender )
 
Exp <- life_table$lx

#créer un life table pivot avec lx de mm dim que life_pivot _qx
#pop <- acast(lx,Age~Year)

FR_both <- FR_both%>%
  select( -Year)
lx_bothFR <- lx_bothFR%>%
  select( -Year)

FRboth <- demography::demogdata(data = t(FR_both), 
                 pop = t(lx_bothFR), 
                 ages = 1:110, 
                 years= 1816:2017, 
                 type = "mortality", 
                 label = "France", 
                 name = "Both",
                 lambda = 1)


LC_both_FR<-demography::lca(FRboth, max.age = 110)

constLC <- function (ax, bx,kt ,b0x, gc ,wxt ,ages) {
  c1 <- mean(kt[1,], na.rm = TRUE)
  c2 <- sum(bx[, 1], na.rm = TRUE)
  list(ax = ax+c1*bx[,1] ,
       bx=bx[,1]/c2 ,
       kt=c2*(kt[1,]-c1))
}
library(StMoMo)

LC <- StMoMo(link = "log" , staticAgeFun = TRUE , periodAgeFun = "NP" , constFun = constLC)
LC <- lc()

FRB <- StMoMoData(FRboth , series = "Both")
ages.fit <- 1:110
years.fit <- 1933:1995

LCfit1 <- fit(LC, data =FRB , ages.fit=ages.fit , years.fit=years.fit)

plot(LCfit1)

#goodness-of-fit:  residuals 

LcresFRB <- residuals(LCfit1)
plot(LcresFRB, type = "colourmap" )
plot(LcresFRB)

#predict mortality from 2000 to 2015 ==> 20 ans apres 1995
#forcasting 

LCforFRB <- forecast(LCfit1, h=20)
plot(LCforFRB, parametricbx = FALSE)

LcsimFRB <- simulate(LCfit1, nsim = 1000 , h= 20)
#plot period index trajectories 
plot(LCfit1$years, LCfit1$kt[1, ], type="l",xlim = c(2000,2015),ylim = c(-180,20), xlab="year", ylab="kt", main = "Peiod index LC")
matlines(LcsimFRB$kt.s$years , LcsimFRB$kt.s$sim[1,,1:20], type="l", lty = 1)

```

```{r}
#FEMALE

FR_female <-life_table_pivot%>%
  dplyr::filter(Country == 'France' , Gender == 'Female')%>%
  dplyr::select(-Country,-Gender)


svdfemaleFR <- svd(FR_female ,nv=2)
summary(svdfemaleFR) %>%
  knitr::kable()

library(reshape2)
#trouver exposition à la mort  en fct de qx ?
#filtrer life table a usa et selectioner uniquement les dx et qx et age et year 
#esssayer d'avoir une matrice de la meme dimensiion que life table pivot fiotre aux USA 

pivot_life_lx <- function(life_table) {
pivot_life_lx <- life_table %>%
  select(Country, Gender, Year, Age, lx) %>%
    pivot_wider(
      id_cols = c("Country","Gender","Year"),
      names_from = Age,
      values_from = lx
    )
return (pivot_life_lx)
}

library(tidyverse)
l__x <- pivot_life_lx(life_table)

lx_femaleFR<- l__x %>%
  filter(Country == 'France' , Gender == 'Female') %>%
  select(-Country , -Gender )
 
Exp <- life_table$lx

#créer un life table pivot avec lx de mm dim que life_pivot _qx
#pop <- acast(lx,Age~Year)

FR_female <- FR_female%>%
  select( -Year)
lx_femaleFR <- lx_femaleFR%>%
  select( -Year)

FRfemale <- demography::demogdata(data = t(FR_female), 
                 pop = t(lx_bothFR), 
                 ages = 1:110, 
                 years= 1816:2017, 
                 type = "mortality", 
                 label = "France", 
                 name = "Female",
                 lambda = 1)


LC_female_FR<-demography::lca(FRfemale, max.age = 110)

constLC <- function (ax, bx,kt ,b0x, gc ,wxt ,ages) {
  c1 <- mean(kt[1,], na.rm = TRUE)
  c2 <- sum(bx[, 1], na.rm = TRUE)
  list(ax = ax+c1*bx[,1] ,
       bx=bx[,1]/c2 ,
       kt=c2*(kt[1,]-c1))
}
library(StMoMo)

LC <- StMoMo(link = "log" , staticAgeFun = TRUE , periodAgeFun = "NP" , constFun = constLC)
LC <- lc()

FRF <- StMoMoData(FRfemale , series = "Female")
ages.fit <- 1:110
years.fit <- 1933:1995

LCfit1 <- fit(LC, data =FRF , ages.fit=ages.fit , years.fit=years.fit)

plot(LCfit1)

#goodness-of-fit:  residuals 

LcresFRF <- residuals(LCfit1)
plot(LcresFRF, type = "colourmap" )
plot(LcresFRF)

#predict mortality from 2000 to 2015 ==> 20 ans apres 1995
#forcasting 

LCforFRF <- forecast(LCfit1, h=20)
plot(LCforFRF, parametricbx = FALSE)

LcsimFRF <- simulate(LCfit1, nsim = 1000 , h= 20)
#plot period index trajectories 
plot(LCfit1$years, LCfit1$kt[1, ], type="l",xlim = c(2000,2015),ylim = c(-180,20), xlab="year", ylab="kt", main = "Peiod index LC")
matlines(LcsimFRF$kt.s$years , LcsimFRF$kt.s$sim[1,,1:20], type="l", lty = 1)



```

#COMPARE AX U V SVD VS DEMOG

#PLOTTING FR 2000:2015 MORTALITY QUOTIENTS FITTED LEECARTER DEMOG VS OBSERVATIONS

